【裁判字號】    95,簡,349
【裁判日期】    950731
【裁判案由】    就業服務法
【裁判全文】
臺北高等行政法院判決
                                     95年度簡字第00349號
原      告  甲○○
被      告  臺北縣政府
代  表  人  乙○○縣長）住同.
上列當事人間因就業服務法事件，原告不服行政院勞工委員會中
華民國95年3 月10日勞訴字第0950000341號訴願決定，提起行政
訴訟。本院判決如下：
    主  文
原告之訴駁回。
訴訟費用由原告負擔。
    事  實
一、事實概要：
    緣原告未經行政院勞工委員會許可，即聘僱越南籍逃逸外勞
    NGUYEN TUAN ANH （下稱：N 君，護照號碼：A0000000A）
    ，於其所經營之「嘉義雞肉飯」（地址：臺北縣新莊市○○
    ○路136 號）內從事洗碗及端菜等工作，案經臺北縣政府警
    察局永和分局於民國（下同）94年11月7 日循線查獲，該分
    局遂於94年11月8 日以北縣警永外字第0940034893號函移由
    被告依權責核處，嗣經被告查證屬實，乃依就業服務法第57
    條第1 款及第63條第1 項規定，於94年12月2 日以北府勞動
    字第0940821419號就業服務法罰鍰處分書，科處原告罰鍰新
    台幣15（下同）萬元。原告不服，提起訴願，經遭駁回，遂
    提起本件行政訴訟。
二、兩造聲明：
  (一)原告聲明：訴願決定、原處分均撤銷。
  (二)被告聲明：
    1.駁回原告之訴。
    2.訴訟費用由原告負擔。
三、兩造之陳述：
  (一)原告主張之理由：
    1.原告當時因店內作業欠缺人手，而登報聘請工作人員，適
      有越南籍勞工N君登門應徵，詎N君竟持偽造之證件出示，
      原告誤信為真而予以試用，原告自始至終不知N君為逃逸
      外勞，是原告根本無故意聘僱非法外國人之意圖，對於證
      件之真偽辨識更非一般人民可能分辨清楚。
    2.被告答辯書乃至訴願決定書中，竟均誤將原告94年12月22
      日之「附件二」與94年12月21日訴願書二個各別不同案件
      混為一談，亦即原告94年12月22日「附件二」稱：「該員
      持假造之工作證件出示」等語係指本件系爭逃逸外勞N 君
      案，而原告於94年12月21日訴願書所稱該勞試用3 天因提
      不出合法文件而辭退係另一中國大陸籍外籍配偶，上述二
      個日期雖接近但陳述之事乃不相同，被告及訴願決定機關
      ，竟因此認定原告證詞前後矛盾均不足採而予以駁回，實
      有認事用法之違誤。
  (二)被告主張之理由：
    1.按就業服務法第57條第1 款規定，雇主不得聘僱未經許可
      、許可失效或他人所申請聘僱之外國人；同法第63條第1
      項規定，違反前揭情事規定者，處新臺幣15萬元以上75萬
      元以下罰鍰。5年內再違反者，處3年以下有期徒刑、拘役
      或科或併科新臺幣120萬元以下罰金。
    2.N 君於94年2 月中旬自行向原告應徵工作，原告指派N 君
      於其開設嘉義雞肉飯店內，從事洗碗及端菜等工作，工資
      每日600 元，為原告所不爭執。依前揭事實，本件原告聘
      僱外國人，未踐行就業服務法第48條規定之程序申請許可
      ，違反就業服務法之第57條第l 款之規定，洵堪認定。
    3.N君於94年11月4目談話筆錄稱其向原告應徵時，自稱為外
      籍配偶，然查N君是否具備就業服務法第48條第1項但書之
      身分，雇主應事先盡查明之責任；惟原告先讓其工作後，
      再要求N君提供身分證明文件，就違反就業服務法第57條
      第1款之規定之事實，顯已有過失。
    4.原告事後改稱N 君登門應徵時，因出示偽造之證件，致原
      告誤信為其而僱用；惟原告自述N 君應徵時並無提出任何
      身份證明文件，且因工作後N 君提不出而無法繼續受聘工
      作，此有原告94年11月7 目談話筆錄可稽，故原告所述，
      不足採信。
    理  由
一、行政訴訟法第229條第1項所定適用簡易程序之數額，業經
    司法院以92年9月17日院台廳行一字第23681號令增至新台幣
    20萬元，並定於93年1月1日實施。本件原告爭執之金額未逾
    新台幣20萬元，自應適用簡易程序事件，爰不經言詞辯論為
    判決。
二、按「本法所稱主管機關：在中央為行政院勞工委員會；在直
    轄市為直轄市政府；在縣 (市)為 縣 (市)政 府。」、「除
    本法另有規定外，外國人未經雇主申請許可，不得在中華民
    國境內工作。」、「雇主聘僱外國人工作，應檢具有關文件
    ，向中央主管機關申請許可。‧‧‧」、「雇主聘僱外國人
    不得有下列情事：1.聘僱未經許可、許可失效或他人所申請
    聘僱之外國人。‧‧‧」、「違反‧‧‧第44條或第57條第
    1款‧‧‧規定者，處新臺幣15萬元以上75萬元以下罰鍰。
    ‧‧‧」就業服務法第6條第1項、第43條、第48條第1項、
    第57條第1款及第63條第1項分別定有明文。
三、本件原告未經行政院勞工委員會許可，即聘僱越南籍逃逸外
    勞N 君，於94年2 月間在其所經營之「嘉義雞肉飯」（地址
    ：臺北縣新莊市○○○路136 號）內從事洗碗及端菜等工作
    ，嗣經臺北縣政府警察局永和分局循線查獲，此有原告及該
    名外勞之談話筆錄附卷可稽。因而被告依就業服務法第57條
    第1 款及第63條第1 項規定科處原告法定最底額度罰鍰處分
    ，核無不合。
四、原告雖主張N 君竟持偽造之證件出示，其誤信為真而予以試
    用，原告自始至終不知N 君為逃逸外勞，原告根本無故意聘
    僱非法外國人之意圖云云。然查原告於受警方調查時自承其
    讓試作3 日後，要求她提供身分證明文件，結果她無法提供
    等語，顯見N 君應徵時並無提出任何身份證明文件，此有上
    開原告94年11月7 目談話筆錄可證。是原告主張N 君竟持偽
    造之證件出示云云，並不可採。再依N 君之上開筆錄，N 君
    於受警訊問時供稱其為嫁來台灣之配偶 (按即外籍配偶之意
    )等 語，則N 君是否具備同法第48條第1 項但書之身分（即
    與本國國民結婚且獲准居留者），就身為雇主之原告而言，
    其事先應盡查明之義務，例如要求出具居留證或身分證等其
    他足資證明其身分之文件，原告未予查明，即予雇佣，即令
    非出於故意，亦屬有過失，依司法院釋字第275 號解釋，自
    不得免罰。
五、從而，原處分依就業服務法第57條第1 款及第63條第1 項規
    定，科處原告罰鍰15萬元，並無違法，訴願決定予以維持，
    亦無不合。原告訴請撤銷，為無理由，應予駁回。。
六、據上論結，本件原告之訴為無理由，爰依行政訴訟法第98條
    第3 項前段，判決如主文。
中    華    民    國    95     年     7    月    31   日
                              第三庭法  官 吳東都
上為正本係照原本作成。
本件以訴訟事件所涉及之法律見解具有原則性者為限，始得於本
判決送達後20日內向本院提出上訴狀並表明上訴理由，如已於本
判決宣示後送達前提起上訴者，應於判決送達後20日內補具上訴
理由（均按他造人數附繕本），且經最高行政法院許可後方得上
訴。
中    華    民    國    95     年      7   月    31   日
                                    書記官 張能旭


司法院資訊處製作；財團法人民間司法改革基金會備份。
